臺灣新竹地方法院民事裁定
                                    109年度消債抗字第7號
抗  告  人  劉慧君  




上列抗告人因消費者債務清理條例更生事件，對於民國109 年4
月29日本院109 年度消債更字第11號裁定提起抗告，本院裁定如
下：
    主  文
原裁定廢棄。
抗告人即債務人劉慧君自中華民國一百零九年十二月十六日上午
十一時起開始更生程序。
本件命司法事務官進行更生程序。
抗告費用新臺幣壹仟元由抗告人負擔。
    理  由
一、按債務人不能清償債務或有不能清償之虞者，得依消費者債
    務清理條例所定更生或清算程序，清理其債務；債務人對於
    金融機構負債務者，在聲請更生或清算前，應向最大債權金
    融機構請求協商債務清償方案，或向其住、居所地之法院或
    鄉、鎮、市、區調解委員會聲請債務清理之調解，消費者債
    務清理條例第3 條、第151 條第1 項分別定有明文。此係採
    前置協商主義，是債務人於協商程序中，自應本於個人實際
    財產及收支狀況，依最大誠信原則，商討解決方案。如終究
    不能成立協商，於聲請更生或清算時，法院審酌上開條文所
    謂「不能清償或有不能清償之虞」，允宜綜衡債務人全部收
    支、信用及財產狀況，評估是否因負擔債務，而不能維持人
    性尊嚴之最基本生活條件，所陳報之各項支出，是否確屬必
    要性之支出，如曾有協商方案，其條件是否已無法兼顧個人
    生活之基本需求等情，為其判斷之準據。又法院開始更生程
    序之裁定，應載明其年、月、日、時，並即時發生效力。法
    院開始更生或清算程序後，得命司法事務官進行更生或清算
    程序，必要時得選任律師、會計師或其他適當之自然人或法
    人1 人為監督人或管理人，復為同條例第45條第1 項、第16
    條所明定。
二、抗告意旨略以：
  ㈠原審以抗告人每月收入約新臺幣（下同）28,000元，扣除每
    月必要生活支出22,900元後，尚餘5,100 元可負擔最大債權
    銀行即中國信託銀行於前置協商時提供月付2,000 元、180
    期、0 利率之還款條件；又認抗告人額外投保南山人壽保險
    需年繳32,808元，並未撙節開支；且依抗告人為74年次之壯
    年、工作經驗及能力，應能獲取相當薪資收入而逐期償還所
    欠債務，因而認抗告人客觀上並無不能清償債務或有不能清
    償之虞，而駁回抗告人更生之聲請。
  ㈡惟抗告人之債務絕大部分為繼承自父親劉福基之債務。緣抗
    告人早婚並不住在家中，不清楚父親遺留債務，全家人都不
    懂法律，不知拋棄繼承或限定繼承，直至遭強制執行扣薪才
    知道繼承父親200 多萬元債務。抗告人108 年6 月間曾與最
    大債權銀行進行前置協商，惟中國信託銀行告知協商方案僅
    限於個人債務，無法將繼承債務列入，而直接開立協商不成
    立通知書（原審卷第67頁），亦未告知抗告人任何還款方案
    。且縱使抗告人同意依中國信託銀行於原審109 年2 月24日
    開庭時提供每期清償2,000 元、共180 期之還款條件（原審
    卷第336 頁），然因所繼承債務已有至少200 多萬元轉讓予
    資產管理公司，抗告人無力同時負擔清償。
  ㈢就投保南山人壽保險一事，抗告人只有1 張保單，為醫療險
    與意外險，保單年費32,808元是抗告人之男友幫忙繳納，抗
    告人本身沒有負擔此筆支出。
  ㈣抗告人確有消費者債務清理條例第3 條所定「不能清償或有
    不能清償之虞」之情形，有藉助更生制度調整與債權人間之
    權利義務關係而重建經濟生活之必要，抗告人願將收入扣除
    支出所餘金錢全數用於清償，只想趁著還能工作時好好處理
    ，不想讓自己的孩子將來像抗告人般債務纏身，爰依法提起
    本件抗告。並聲明：原裁定廢棄，請准抗告人開始更生程序
    。
二、經查：
    原審依抗告人現在之年齡、財產、勞力及信用等清償能力為
    綜合判斷，以抗告人每月薪資所得約28,000元，扣除其每月
    必要生活支出22,900元後，餘5,100 元可供支配，雖足以負
    擔最大債權銀行即中國信託銀行所提出每期清償2,000 元、
    共180 期之還款方案。惟據抗告人及債權人已分別陳報之債
    權債務，抗告人尚有積欠資產管理公司債務未能列入前置協
    商一併整合償付，其中包含債權人新加坡商艾星國際有限公
    司台灣分公司204,535 元、滙誠第一資產管理股份有限公司
    927,251 元、滙誠第二資產管理股份有限公司30,235元、長
    鑫資產管理股份有限公司189,000 元、良京實業股份有限公
    司2,165,064 元，共計3,516,085 元【計算式：204,535 ＋
    927,251 ＋30,235＋189,000 ＋2,165,064 ＝3,516,085 】
    （原審卷第32-33 頁，抗告卷第109 、141 、161 、195 、
    267 頁）。縱比照金融機構提供以債務分180 期之方案計算
    ，抗告人每月尚需額外償付資產管理公司19,534元【計算式
    ：3,516,085 ÷180 ＝19,534】，是抗告人所能支配之5,10
    0 元顯不足以同時負擔清償金融機構及資產管理公司債務，
    堪認抗告人客觀上已有不能清償債務之情形，有藉助更生制
    度調整其與債權人間之權利義務關係而重建其經濟生活之必
    要。
三、綜上所述，本件抗告人為一般消費者，並未從事營業活動，
    其有無法清償債務之情事，所負無擔保或無優先權之債務並
    未逾1,200 萬元，且未經法院裁定開始清算程序或宣告破產
    ，復查無消費者債務清理條例第6 條第3 項、第8 條或第46
    條各款所定駁回更生聲請之事由存在，則抗告人聲請更生，
    應屬有據。再者，上開資產管理公司債權人於本件抗告程序
    中所陳報關於抗告人繼承父親劉福基債務3,485,850 元【計
    算式：3,516,085 －30,235＝3,485,850 】，為原審所未及知
    及審酌，是原審駁回抗告人更生之聲請，尚有未洽，抗告意
    旨指摘原裁定不當，求予廢棄，為有理由。爰由本院將原裁
    定廢棄，並裁定准許抗告人更生之聲請，及命司法事務官進
    行本件更生程序。
四、據上論結，本件抗告為有理由，爰依消費者債務清理條例第
    11條第2 項、第15條、第16條第1 項、第45條第1 項，民事
    訴訟法第492 條前段，裁定如主文。
中    華    民    國   109    年    12    月    16    日
                  民事第二庭審判長  法  官  吳靜怡
                                    法  官  鄭政宗
                                    法  官  陳麗芬
以上正本係照原本作成。
本件不得抗告。
中    華    民    國   109    年    12    月    16    日
                                    書記官  曾煜智